【裁判字號】    89,易,1256
【裁判日期】    890919
【裁判案由】    妨害自由等
【裁判全文】
臺灣臺南地方法院刑事判決                        八十九年度易字第一二五六號
    公  訴  人  臺灣台南地方法院檢察署檢察官
    被      告  乙○○
右列被告因妨害自由等案件，經檢察官提起公訴（八十八年度偵字第一五四五零號）
，本院判決如左：
    主  文
乙○○以強暴妨害人行使權利，處有期徒刑肆月，如易科罰金，以參佰元折算壹日。
又以加害生命之事，恐嚇他人，致生危害於安全，處有期徒刑參月，如易科罰金，以
參佰元折算壹日。應執行有期徒刑陸月，如易科罰金，以參佰元折算壹日。緩刑參年
，緩刑期內付保護管束，於保護管束期間，禁止實施家庭暴力行為。
    事  實
一、乙○○與丙○○為夫妻關係，係依家庭暴力防治法第三條第一款所稱之家庭成員
    ，惟二人原因感情不睦，丙○○另行在外租屋居住。於民國八十八年十一月二十
    二日中午十二時三十分許，丙○○到位於台南縣永康市○○○路六三七號之「永
    康國小」校門口處欲接小孩下課，乙○○卻突然跑來，並質問丙○○為何不回家
    ，又不讓其知悉住處，二人因此發生口角衝突。而乙○○並以要取回住處鑰匙為
    由，以強拉之方式，違背丙○○之意願，強行取走丙○○斜背在肩之皮包一只，
    妨害丙○○行使正當權利，丙○○乃害怕跑到該校之教務處求救，乙○○亦隨後
    追趕至教務處，並以加害生命之事，向丙○○恐嚇稱：「如不跟我回去，要給妳
    死；若讓我知道妳住那裡，會與妳同歸於盡」，致丙○○心生畏懼，致生危害於
    其安全。
二、案經丙○○訴請台南縣警察局永康分局報請台灣台南地方法院檢察署檢察官偵查
    起訴。
    理  由
一、訊據被告乙○○對於右揭時、地有去找告訴人丙○○、並取走皮包等事實固坦承
    不諱，惟矢口否認有何妨害自由或恐嚇之犯行及犯意，辯稱：「我不是要搶她（
    即告訴人丙○○）皮包，我是要拉她的手，並有說妳不回家鑰匙要還給我，她就
    把皮包丟給我，說教我自己拿：：我有跟到教務處。但沒有在教務處門口對丙○
    ○說如不跟我回去，要給妳死的話，只有說：若不回來就不要再回來。」云云。
    惟查：右揭事實，業據告訴人於偵訊及本院審理中指訴明確，而證人即永康國小
    之教務主任甲○○亦到庭證稱當天確實有看到告訴人慌慌張張的跑進來（教務處
    ）說她先生來她很害怕，我們就叫她報警等情，故衡諸常情，倘告訴人在校門口
    處是自願將皮包、鑰匙交付予被告，何以告訴人事後要慌張的跑到教務處去找人
    求救，且被告之目的倘係為了要取回鑰匙，何以拿到皮包之後還要尾隨告訴人到
    教務處去，故可見被告上開所辯，顯屬事後畏罪卸責之詞，不足採信。復查：被
    告到庭自承當時有對告訴人說：若不回來就不要再回來等語。顯見被告當天確有
    因要告訴人回家一事而與告訴人發生爭執，故實有可能在盛怒之下對告訴人恐嚇
    稱：「如不跟我回去，要給妳死；若讓我知道妳住那裡，會與妳同歸於盡」等語
    ，其事後否認犯行，亦乃犯罪加害者習有之避重就輕之舉，應不足採信。另告訴
    人因被告之恐嚇而心生畏懼，致生危害於安全，亦據其陳明在卷。故本件事證已
    甚明確，被告犯行堪以認定。
二、按夫妻之間為家庭成員，家庭成員間實施身體或精神上不法侵害之行為者，均屬
    家庭暴力，而家庭成員間故意實施家庭暴力行為而成立其他法律所規定之犯罪，
    則成立家庭暴力罪，家庭暴力防治法第三條第三款、第二條第一項、第二項定有
    明文。本件核被告乙○○所為，係犯刑法第三百零四條第一項之妨害自由罪、及
    第三百零五條之恐嚇致生危害安全罪。又其所犯上開二罪間，犯意個別，罪名不
    同，應予以分論併罰。爰審酌被告之素行、與告訴人間之關係、犯罪之動機、目
    的、手段、所生之危害、及犯罪後尚能坦承部分犯行、並深表悔意、態度良好、
    並已取得告訴人之原諒等一切情狀，量處如主文所示之刑，併諭知易科罰金之折
    算標準，以資懲儆，並定其應執行之刑。又被告於七十四年間，曾犯竊盜、違反
    槍砲彈藥刀械管制條例等案件，經本院及台灣高雄地方法院分別判處有期徒刑一
    年六月及七月確定，業於七十五年四月十一日執行完畢，渠於五年以內未曾受有
    期徒刑以刑之宣告，此有台灣高等法院被告全國前案紀錄表、台灣台南地方法院
    檢察署刑案資料查註紀錄表各一紙在卷可憑，茲念其事後已深表悔意，認被告經
    此偵審程序之教訓後，應知所警惕，信無再犯之虞，本院因認所宣告之刑以暫不
    執行為適當，併諭知緩刑三年，以勵自新，並依家庭暴力防治法第三十條第一項
    、第二項之規定，諭知於緩刑期內付保護管束，且於保護管束期間不得實施家庭
    暴力行為，避免被害人再度受侵害。
據上論斷，應依刑事訴訟法第二百九十九條第一項前段，家庭暴力防治法第三十條第
一項、第二項，刑法第十一條前段、第三百零五條、第三百零四條第一項、第五十一
條第五款、第四十一條、第七十四條第二款，罰金罰鍰提高標準條例第一條前段、第
二條，判決如主文。
本案經檢察官李啟明到庭執行職務。
中    華    民    國      八十九      年      九      月      十九      日
                              臺灣臺南地方法院刑事第一庭
          法  官   林臻嫺
右正本證明與原本無異
如不服本判決應於送達後十日內向本院提出上訴狀
                                      書記官   黃若萍
中    華    民    國      八十九      年      九        月     十九     日
附錄本案論罪科刑法條全文：
刑法第三百零五條
  以加害生命、身體、自由、名譽、財產之事恐嚇他人致生危害於安全者，處二年以
  下有期徒刑、拘役或三百元以下罰金。
刑法第三百零四條
  以強暴、脅迫使人行無義務之事或妨害人行使權利者，處三年以下有期徒刑、拘役
  或三百元以下罰金。
  前項之未遂犯罰之。


司法院資訊處製作；財團法人民間司法改革基金會備份。
